【裁判字號】    99,交聲,288
【裁判日期】    990519
【裁判案由】    交管條例聲異
【裁判全文】
臺灣板橋地方法院交通事件裁定         99年度交聲字第288號
原處分機關  交通部公路總局臺北區監理所板橋監理站
異  議  人
即受處分人  甲○○
上列受處分人因違反道路交通管理處罰條例案件，對於交通部公
路總局臺北區監理所板橋監理站中華民國99年1 月14日以板監裁
字第裁41-C00000000號所為之違反道路交通管理事件裁決書（原
舉發 通知單號碼：北縣警交大字第C00000000 號），聲明異議，
本院裁定如下：
    主  文
異議駁回。
    理  由
一、本件異議人即受處分人聲明異議意旨略以：
  (一)臺北縣政府警察局中和分局（下稱原舉發機關）所轄安平派
    出所員警王主恩（下爭舉發員警）以異議人即受處分人於民
    國98年4 月4 日晚間8 時30分許（下稱系爭違規時間），騎
    乘車牌號碼HII-358 號重型機車（下稱系爭機車），經永和
    市○○路與宜安路之有燈光號誌管制之交岔路口（下稱系爭
    交岔路口）時，於宜安路燈號為紅燈時，逕自其行駛之宜安
    路左轉至安樂路，而由舉發員警攔停異議人，以異議人有「
    紅燈左轉（宜安左轉安樂）」之違規事實，依道路交通管理
    處罰條例第53條第1 項規定，以該局北縣警交字第C0000000
    0 號舉發違反道路交通管理事件通知單（下稱系爭舉發通知
    單）當場舉發，由臺北區監理所板橋監理站（下稱原處分機
    關）依同條項規定，於99年1 月14日以板監裁字第裁41-C00
    000000號違反道路交通管理事件裁決書，認異議人有「駕車
    行經有燈光號誌管制之交岔路口闖紅燈」之違規事實，裁處
    罰鍰新臺幣（下同）4,500 元，並依同條例第63條第1 項第
    3 款規定，記違規點數三點（下稱系爭裁決書）。
  (二)本件系爭裁決書所載之異議人年籍資料固無錯誤，惟異議人
    平日係騎乘系爭機車，惟系爭裁決書與系爭舉發通知單上所
    載之車牌號碼為「HII-356 」，而異議人並未於系爭違規時
    間騎乘機車行經系爭交岔路口，亦未在系爭舉發通知單上簽
    名，爰聲請撤銷系爭裁決書，改為不罰之諭知云云。
二、按「汽車駕駛人，行經有燈光號誌管制之交岔路口闖紅燈者
    ，處新臺幣一千八百元以上五千四百元以下罰鍰。前項紅燈
    右轉行為者，處新臺幣六百元以上一千八百元以下罰鍰。」
    ，第53條定有明文；又「汽車駕駛人有下列各款所列條款之
    一者，除依原條款處罰鍰外，並予記點：一、…。三、有第
    四十三條、第五十三條或第五十四條情形之一者，各記違規
    點數三點。」、「依前項各條款，已受吊扣或吊銷駕駛執照
    處分者，不予記點。」，同條例第63條第1 項第3 款、第2
    項亦有明文規定。復依違反道路交通管理事件統一裁罰基準
    及處理細則第2 條第2 項規定附件「違反道路交通管理事件
    統一裁罰基準表」規定，就「違反事件」為「汽車駕駛人，
    行經有燈光號誌管制之交岔路口闖紅燈」之違反道路交通管
    理處罰條例第53條第1 項之行為，其「違規車種」為「機器
    腳踏車」，且屬「逾越應到案期限六十日以上，繳納罰鍰或
    逕行裁決處罰者。逾越應到案期限三十日內，繳納罰鍰或到
    案聽候裁決者」，依「統一裁罰基準」為罰鍰新臺幣4, 500
    元，裁罰機關並應依「備註欄」為「記違規點數三點」之處
    分。
三、本件異議人雖以系爭裁決書與系爭舉發通知單非系爭機車之
    車牌，且其未行經系爭交岔路口，亦未在系爭舉發通知單上
    簽名云云置辯，惟查：
  (一)按「行政處分如有誤寫、誤算或其他類此之顯然錯誤者，處
    分機關得隨時或依申請更正之。」，行政程序法第101 條第
    1 項定有明文。而監理機關就違犯道路交通管理事件所作成
    之裁決書，因其性質上係屬於行政處分，自有上開規定之適
    用。查以，本件系爭裁決書之「車輛種類及牌照號碼」欄所
    記載「HII-356 」，而系爭舉發通知單之「車牌號碼」欄亦
    似記載為「HII-356 」，惟本件經本院傳喚舉發員警王主恩
    到庭證稱以該舉發通知單上記載之車牌號碼，係其當場舉發
    時，抄自於該車之車牌，舉發通知單之記載並未記錯，係其
    於書寫時未勾回來而狀似「6 」，而就「車主姓名」欄記載
    之部分，印象中可能係值班人員誤將「姚銘烈」通報為「姚
    明烈」致有書寫錯誤之情形等語，參酌卷附證人補行提出之
    於98年4 月4 日晚間8 時51分5 秒之車籍系統查詢紀錄之車
    牌號碼確係為「HII-358 」，堪認證人上開證述情節，應屬
    實在，是系爭裁決書應係誤認系爭舉發通知單之字體，而有
    誤記之情形，此部分自非不得由原處分機關依上開法規逕予
    以更正即可，是異議人就此部分之異議理由，難認有理。
  (二)異議人雖另以其並未騎乘系爭機車於系爭違規時間行經系爭
    交岔路口云云置辯，惟查，異議人就系爭機車平時確係由其
    騎乘之事實，於審理中坦承不諱，而本件舉發經過，雖證人
    即舉發員警王主恩於審理中坦承因時間久遠，其已經無印象
    ，現僅能由書面資料為回憶等語，惟證人亦於審理中證稱系
    爭舉發通知單記載之資料，均係其攔停當時，抄自受攔停人
    交付之身分證件資料與系爭機車之車牌等語，是除難認舉發
    員警就系爭舉發通知單上之記載有何錯誤之情形外，依卷內
    事證，系爭舉發通知單上之「收受通知聯者簽章」欄內之簽
    字「姚」，查其筆順與轉折之特徵（特別在「女」字部及「
    兆」字部之筆順連結處、以及於「兆」字右半邊成倒「Ｑ」
    之形狀），與其本件聲明異議狀、本院向臺北縣新莊戶政事
    務所調得之其換領、補領國民分證申請書上之「姚」字字體
    特徵，查均屬相符，是本件異議人以系爭舉發通知單上之簽
    名並非其本人所簽，亦難認可採。
  (三)依上開事證，異議人辯稱其未騎乘系爭機車於系爭違規時間
    在系爭交岔路口闖紅燈云云，尚難採認。
四、綜上所述，原處分機關以受處分人即異議人為本件違規行為
    之受處罰人並以系爭機車有道路交通管理處罰條例第53條第
    1 項規定之違規事由存在，依違反道路交通管理事件統一裁
    罰基準表裁處如上開處罰，並無違誤，本件異議為無理由，
    應予駁回。
據上論斷，應依道路交通管理處罰條例第87條第2 項，道路交通
案件處理辦法第19條，裁定如主文。
中    華    民    國    99    年    5     月    19    日
                  刑事第一庭  法  官  陳世旻
上列正本證明與原本無異。
如不服本裁定，應於裁定送達後五日內敘明抗告理由，向本院提
出抗告狀。
                              書記官  楊雅芳
中    華    民    國    99    年    6     月    2     日

司法院資訊處製作；財團法人民間司法改革基金會備份。
